【裁判字號】    98,交上易,100
【裁判日期】    980827
【裁判案由】    過失致死
【裁判全文】
臺灣高等法院刑事判決               98年度交上易字第100號
上  訴  人  臺灣臺北地方法院檢察署檢察官
被      告  丙○○
上列上訴人因被告過失致死案件，不服臺灣臺北地方法院98年度
交易字第72號，中華民國98年3 月16日第一審判決（起訴案號：
臺灣臺北地方法院檢察署97年度偵字第26461 號），提起上訴，
本院判決如下：
    主  文
原判決撤銷。
丙○○犯過失致人於死罪，處拘役伍拾伍日，如易科罰金，以新
臺幣壹仟元折算壹日。
    事  實
一、丙○○於民國（下同）97年12月1日下午7時22分許，騎乘車
    牌號碼AM3-131號重機車，沿臺北市○○○路○段由南往北方
    向行駛，行經該路段269 巷口，其原應注意駕駛機車應遵守
    道路交通標誌、標線、號誌之指示，及機車行車速度依速限
    標誌或標線之規定，無速限標誌或標線者，行車時速不得超
    過50公里，依當時情形，並無不能注意之情事，竟疏於注意
    及此，超速行駛在劃設有「禁行機車道」之第2 車道，致其
    車車頭撞及亦疏未注意依號誌指示暨依規定行走行人穿越道
    ，而由該路口西向東方向闖紅燈行跑之張晉維（89年4 月14
    日生），致張晉維頭、胸多處鈍傷骨折及內出血，經送往臺
    灣大學醫學院附設醫院急救，仍因出血性休克等傷害，延至
    同日下午21時30分許不治死亡。
二、案經張晉維之父母甲○○、乙○○訴由臺北市警察局大安分
    局羅斯福路派出所報請臺灣臺北地方法院檢察署檢察官偵查
    起訴。
    理  由
壹、證據能力部分：
    按被告以外之人（包括證人、鑑定人、告訴人、被害人及共
    同被告等）於審判外之陳述雖不符刑事訴訟法第159條之1至
    之4等4條之規定，而經當事人於審判程序同意作為證據，法
    院審酌該言詞陳述或書面陳述作成時之情況，認為適當者，
    亦得為證據；當事人、代理人或辯護人於法院調查證據時，
    知有刑事訴訟法第159條第1項不得為證據之情形，而未於言
    詞辯論終結前聲明異議者，視為有前項之同意，同法第159
    條之5定有明文。立法意旨在於傳聞證據未經當事人之反對
    詰問予以核實，原則上先予排除。惟若當事人已放棄反對詰
    問權，於審判程序中表明同意該等傳聞證據可作為證據；或
    於言詞辯論終結前未聲明異議，基於尊重當事人對傳聞證據
    之處分權，及證據資料愈豐富，愈有助於真實發見之理念，
    且強化言詞辯論主義，使訴訟程序得以順暢進行，上開傳聞
    證據亦均具有證據能力。查本件下列所引用之被告以外之人
    於審判外之供述或非供述證據，因公訴人及被告均已於本院
    審理時表示無意見（見本院卷第15頁反面），且迄至言詞辯
    論終結前均未聲明異議，而本院審酌上開供述或非供述等證
    據資料製作時之情況，無不當取供及證明力明顯過低之瑕疵
    ，認以之作為證據應屬適當，故揆諸前開規定，認前揭證據
    資料應有證據能力。
貳、認定被告丙○○犯罪所憑之證據及理由：
一、訊據被告丙○○固坦承有於上述時、地肇事等事實不諱，惟
    辯稱：被害人係從中間之公車專用道從左往右橫越馬路跑過
    來，伊之車道當時是綠燈，且伊係行駛於機車道上，因被害
    人跑步穿越速度過快，伊因於行駛中來不及反應，未煞車而
    撞上被害人云云。經查：
  (一)本件車禍肇事之事實（即被告騎乘車牌號碼AM3-131 號重機
    車，沿臺北市○○○路○ 段由南往北方向行駛，行經該路段
    269 巷口時，撞及由該路口西向東方向行跑之被害人張晉維
    （89年4 月14日生），致其頭、胸多處鈍傷骨折及內出血，
    經送醫急救，仍因出血性休克等傷害不治死亡），業據被告
    於偵、審中供述在卷，並有道路交通事故現場圖、臺北市政
    府警察局大安分局交通分隊道路交通事故補充資料表、臺北
    市政府警察局大安分局交通分隊交通事故談話紀錄表、車禍
    現場照片等在卷可稽，堪認為真實（見偵卷第9 至14頁、第
    24至28 頁） 。而被害人張晉維（89年4 月14日生）因本件
    車禍死亡，業經檢察官率同法醫師相驗明確，亦有臺灣臺北
    地方法院檢察署相驗屍體證明書、檢驗報告書等在卷可憑（
    見相卷第28至34 頁） ，是被害人因本件車禍而導致死亡之
    結果，堪以認定。
  (二)又案發時，被告係以時速50至60公里之速度行駛在臺北市○
    ○○路○ 段由南往北方向之第2 個車道上等節，業分據被告
    於警詢時及原審審理時供認在卷（見偵卷第6 頁、原審卷第
    14頁反面），核與證人即案發時目睹車禍發生過程並報案之
    丁○○分別於警詢時及偵審中證述情大致相符（見偵卷第41
    至42、57頁及原審第15至16頁），自堪認為真實。按「行車
    速度，依速限標誌或標線之規定，無速限標誌或標線者，行
    車時速不得超過50公里。但在未劃設車道線、行車分向線或
    分向限制線之道路，或設有快慢車道分隔線之慢車道，時速
    不得超過40公里」，及「駕駛人駕駛汽機車，應遵守道路交
    通標誌、標線、號誌之指示，並服從交通指揮人員之指揮」
    ，分別為道路交通安全規則第93條第1 項第1 款、第90條、
    第99條第1 項所明定。查本件肇事地點附近並無設置限速標
    誌或標線，且該處即臺北市○○○路南向北設置有4 個車道
    ，其中第1 車道為公車專用道，第2 車道上則劃設有「禁行
    機車道」標字，而在行人穿越道線（斑馬線）南側之羅斯福
    路南向北第1 及第2 車道間佈設有公車島等情，有上開道路
    交通事故現場圖及現場照片在卷可憑，並經本院囑託臺北市
    車輛行車事故鑑定委員會鑑定無訛（詳後述）；被告既以時
    速50至60公里之速度行駛在該禁行機車之第2 車道上肇事，
    已違反前揭道路交通安全規則第93條第1 項第1 款、第90條
    、第99條第1 項等規定無疑。被告嗣於原審及本院審理時，
    改稱其係行駛在機車道上云云，應係犯後畏罪卸責之詞，顯
    無足採。
  (三)被告雖辯稱伊之車道當時係綠燈，被害人從中間之公車專用
    道從左往右橫越馬路跑過來，伊來不及反應，未煞車而撞上
    被害人云云。查依目擊證人丁○○於警詢時供述：「當時…
    …我駕自小客車……行經羅斯福路南往北……直行，行經羅
    斯福3 段269 巷口時，當時前方號誌為綠燈，忽然間有1 位
    行童由中央分隔島西向東，闖紅燈跑出來，當時小朋友是突
    然跑出來，速度蠻快的，這時剛好有輛重機車AM3-13 1，在
    我前方車速大約50-60 公里左右，當我發現有小朋友出現時
    ，該輛重機車隨後就撞到小朋友了，我的車距離該部重機車
    約2 部自小客車的車距」等語（見偵卷第42頁），堪認案發
    時被告行進之方向確係綠燈，撞上由中央分隔島西向東闖紅
    燈之被害人張晉維無訛。按「設有行人穿越道、人行天橋或
    人行地下道者，必須經由行人穿越道、人行天橋或人行地下
    道穿越，不得在其100 公尺範圍內穿越道」；又「行人穿越
    道設有行人穿越專用號誌者，行人應依號誌之指示迅速穿越
    」分別為道路交通安全規則第134 條第1 項第1 、5 款所明
    定。本件被害人張晉維既在行人穿越道專用燈號為紅燈時，
    由西向東跑出，致為被告撞上，顯見被害人亦有違反上開道
    路交通安全規則等規定之情形自明。
  (四)再本院為釐清本件車禍肇事責任歸屬，經送請臺北市車輛行
    車事故鑑定委員會鑑定結果，亦認：「被告丙○○騎乘AM3-
    13 1號普通重型機車，涉嫌超速行駛及行駛禁行機車道，為
    肇事次因；被害人張晉維不依號誌指示穿越道路及不依規定
    行走行人穿越道穿越道路，為肇事主因」等情，有該鑑定委
    員會98年7 月3 日北市裁鑑字第09837267400 號函及所附鑑
    定意見書乙在卷可憑（見本院卷第39至43頁）。按「汽機車
    行車速度，依速限標誌或標線之規定，無速限標誌或標線者
    ，行車時速不得超過50公里。但在未劃設車道線、行車分向
    線或分向限制線之道路，或設有快慢車道分隔線之慢車道，
    時速不得超過40公里」，及「駕駛人駕駛汽機車，應遵守道
    路交通標誌、標線、號誌之指示，並服從交通指揮人員之指
    揮」，分別為道路交通安全規則第93條第1 項第1 款、第90
    條、第99條第1 項所明定，已如前述。查被告領有普通重型
    機車駕照，此有公路監理電子閘門車號查詢重型機車車籍資
    料等在卷可考（見偵卷第20至21頁），則其駕駛重型機車上
    路，自應遵守上開規定行車。且依被告於警詢時自承肇事當
    時天候晴，夜間有照明，視線及意識均清楚，並無不能注意
    之情事，然被告仍未注意上揭規定，超速行駛，並行駛在禁
    行機車道上，以致撞及未依號誌指示暨依規定行走行人穿越
    道，而由該路口西向東方向闖紅燈行跑之被害人張晉維而肇
    事，被告自有違反上開規定之過失，且被告之過失與被害人
    張晉維之死亡間，並有相當因果關係，被告自應負過失致死
    罪責，殆無疑義。至本件被害人穿越道路，未依號誌指示暨
    依規定行走行人穿越道，雖亦有疏失，且為本件肇事主因，
    然被害人之與有過失，並不影響被告前揭行車過失責任之成
    立，附此敘明。
  (五)綜上所述，被告前開所辯，均無足採，本件事證已臻明確，
    被告犯行洵堪認定，應予依法論科。
二、核被告所為，係犯刑法第276 條第1 項之過失致死罪。原審
    未察，認被告固可能有超速之違規行為，然對於被害人突發
    不可知之違規行為，本無防止之義務，且依車禍當時情形，
    亦不能注意，縱有結果發生，仍不得令負過失責任，且依公
    訴人所提證據，難認與本件車禍之發生有相當因果關係，不
    足以證明被告有應注意、能注意而不注意之過失情節，無從
    超越合理懷疑而認定被告犯罪云云，尚嫌率斷。檢察官提起
    上訴，認原審認事用法未當，指摘原判決，提起上訴，為有
    理由，自應由本院將原判決予以撤銷改判。爰審酌被告疏未
    注意駕駛機車不得超速，且不得行駛於禁行機車道上，致使
    被害人受有事實欄所載傷勢，並因而致死，暨本件車禍肇事
    之原因及被告犯後已以新臺幣160 萬元與告訴人達成調解，
    賠償其損害，此有臺北市大安區調解委員會98年民調字第01
    2 號調解筆錄乙件在卷可考（見偵卷第61頁），態度尚好等
    一切情狀，量處如主文所示之刑，並諭知易科罰金之折算標
    準，以資懲儆。
據上論斷，應依刑事訴訟法第369條第1項前段、第364條、第299
條第1 項前段，刑法第276 條第1 項、第41條第1 項前段、刑法
施行法第1條之1，判決如主文。
本案經檢察官陳國鳴到庭執行職務。
中    華    民    國    98    年    8     月    27    日
                  刑事第十四庭  審判長法  官  陳志洋
                                      法  官  謝靜恒
                                      法  官  謝靜慧
以上正本證明與原本無異。
不得上訴。
                                      書記官  陳泰寧
中    華    民    國    98    年    9     月    2     日
附錄：本案論罪科刑法條全文
中華民國刑法第276條
（過失致死罪）
因過失致人於死者，處 2 年以下有期徒刑、拘役或 2 千元以下罰金。
從事業務之人，因業務上之過失犯前項之罪者，處 5 年以下有期徒刑
或拘役，得併科3千元以下罰金。


司法院資訊處製作；財團法人民間司法改革基金會備份。
